【裁判字號】    97,訴,117
【裁判日期】    970422
【裁判案由】    公共危險
【裁判全文】
臺灣桃園地方法院刑事判決               97年度訴字第117號
公  訴  人  臺灣桃園地方法院檢察署檢察官
被      告  甲○○
指定辯護人  本院公設辯護人丙○○
上列被告因公共危險案件，經檢察官提起公訴（台灣桃園地方法
院檢察署96年度偵字第23300 號），本院判決如下：
    主  文
甲○○放火燒燬現未有人所在之他人所有建築物，未遂，處有期
徒刑貳年，緩刑伍年，緩刑期間付保護管束，並應向指定之公益
團體、地方自治團體或社區提供貳佰肆拾小時之義務勞務。扣案
之汽油桶壹只、未扣案之打火機壹個，均沒收。
    事  實
一、甲○○因胞兄吳明賢遭址設桃園縣蘆竹鄉○○路111 巷5 號
    之「余升電機實業有限公司」（下稱余升公司）無故解僱，
    心生不滿，故於民國96年8 月23日晚間11時許，基於放火燒
    燬夜間無人在之「余生公司」之犯意，先騎乘其胞兄吳建昌
    所有車牌號碼N5Q-067 號之重型機車前往桃園縣桃園市○○
    路某加油站內購買汽油，並以其所有之20公升容量之白色塑
    膠桶1 只盛裝後，於同日晚間11時32分許，再騎乘該車前往
    上址余升公司門前，將該桶汽油潑灑於現未有人在之余升公
    司之鐵捲門上，再以所有之打火機1 只打火點燃，欲燒燬該
    棟余升公司建物，適鄰人發現後報警，撲滅火勢，方未燒燬
    建築物之重要部分，而僅燒黑余升公司部分鐵捲門。嗣於同
    年8 月28日經警循線查獲，而悉上情。
二、本案經桃園縣政府警察局大園分局報告台灣桃園地方法院檢
    察署檢察官偵查起訴。
    理  由
一、上揭犯罪事實，業據被告於警詢、偵訊及本院審理中坦承不
    諱，核與證人余升公司負責人乙○○於警詢中證述情節、及
    證人即被告胞兄吳建昌於警詢及檢察官偵查中之證述情節相
    符，且有扣案之20公升容量白色塑膠桶1 只可證，並與余升
    公司大門監視畫面翻攝照片2 張、加油站內監視畫面翻攝照
    片4 張、現場照片及機車照片各2 張等所示情形互核一致，
    足認被告之自白與事實相符。次查，余升公司坐落之桃園縣
    蘆竹鄉○○路111 巷內，除余升公司位居5 號外，兩側尚有
    3 號之「伊莉雅內衣有限公司」（下稱伊莉雅公司）及7 號
    之「佳準企業有限公司」（下稱佳準公司）與余升公司相毗
    鄰，此外巷內別無其他建物，此有卷附現場照片4 張可資佐
    證。而據余升公司負責人乙○○於本院準備程序中陳稱：其
    公司內僅日間有人辦公，夜間即無人在內等語（本院96年度
    審訴字第1620號卷第20頁），另伊莉雅公司負責人邱顯杉及
    佳準公司負責人張本銀於警詢中亦均稱：該處分別係渠等公
    司之生產作業工廠，僅日間有員工上班，夜間即無員工留住
    其內等語（本院卷第31頁至第34頁）。由是可見不論係被告
    放火之余升公司，亦或與之相毗鄰之伊莉雅公司或佳準公司
    ，於被告放火之夜間11時許均屬未有人所在之建築物，至為
    明確。綜合上述，本件被告放火欲燒燬現未有人在之他人所
    有建築物，然因及時為鄰人發現撲滅火勢始未央及建物之重
    要部分而屬不遂等犯罪事實，事證明確，至堪認定，應予依
    法論科。
二、核被告所為，係犯刑法第174 條第4 項、第1 項之放火燒燬
    現未有人所在之他人所有建築物未遂罪。公訴人誤認余生公
    司於被告放火之該時段，本為有人在內而指被告係犯刑法第
    173 條第3 項、第1 項之罪，尚有未洽，起訴法條應予變更
    。被告已著手於放火行為之實施，惟經鄰居發現，且及時撲
    滅烈焰，而未燒燬建築物之重要部分，為未遂犯，本院審酌
    其犯罪情節顯較一般既遂犯者為輕，爰依刑法第25條第2 項
    規定減輕其刑。爰審酌被告僅因其兄吳明賢與被害人間之勞
    資糾紛，竟萌生縱火之意而遂行之，致社會大眾之身家財產
    及公共安全於不顧，行為危害甚鉅，惡性甚重，幸而案發當
    時經民眾發現即時撲滅火勢及報警，而未釀成重大災難，及
    被告犯後坦認犯行，且於審判中一再表示甚感歉意，顯見悔
    意甚堅，且被害人即余升公司負責人乙○○於本院準備程序
    中表示倘被告痛改前非亦願原諒被告不再追究等一切情狀，
    量處如主文所示之刑，以資懲儆。再被告未曾因故意犯罪而
    受有期徒刑以上刑之宣告，此有卷附台灣高等法院被告前案
    紀錄表1 紙所載可參，其因一時失慮致罹刑典，事後已坦承
    犯行，深具悔意，堪認倘令被告接受一定程度之社區勞動處
    遇，併以此論罪科刑之教訓，應知警惕而無再犯之虞，是本
    院認前開對其宣告之刑以暫不執行為適當，依刑法第74條第
    1 項第1 款規定宣告緩刑5 年，並依同法第74條第2 項第5
    款規定命被告向指定之公益團體、地方自治團體或社區提供
    240 小時之義務勞務，及依同法第93條第1 項第2 款規定宣
    告於緩刑期間付保護管束。至扣案之20公升容量白色塑膠桶
    一瓶及未扣案之打火機一個，均係被告所有供本件放火所用
    之物，業據被告於審判中供明在卷，爰依刑法第38條第1 項
    第2 款規定，併予宣告沒收。
三、據上論斷，應依刑事訴訟法第299 條第1 項前段、第300 條
    ，刑法第174 條第1 項、第4 項、第25條第2 項、第74條第
    1 項第1 款、第2 項第5 款、第93條第1 項第2 款、第38
    條第1 項第2 款，判決如主文。
本案經檢察官邱文中到庭執行職務。
中    華    民    國    97    年    4     月    22    日
              刑事第十一庭審判長法  官  蔡榮澤
                                法  官  林蕙芳
                                法  官  紀凱峰
以上正本證明與原本無異。
如不服本判決，應於判決送達後10日內向本院提出上訴狀（應附
繕本），其未敘述上訴理由者，應於上訴期間屆滿後20日內補提
理由書狀於本院，上訴於臺灣高等法院。
                                書記官  高文靜
中    華    民    國    97    年    4     月    29    日
附錄論罪科刑法條
中華民國刑法第174條
（放火失火燒燬非現住建築物及交通工具罪）
放火燒燬現非供人使用之他人所有住宅或現未有人所在之他人所
有建築物、礦坑、火車、電車或其他供水、陸、空公眾運輸之舟
、車、航空機者，處3 年以上10年以下有期徒刑。
放火燒燬前項之自己所有物，致生公共危險者，處 6 月以上 5
年以下有期徒刑。
失火燒燬第 1 項之物者，處 6 月以下有期徒刑、拘禁或 3 百元
以下罰金。
失火燒燬前項之物，致生公共危險者，亦同。
第 1 項之未遂犯罰之。


司法院資訊處製作；財團法人民間司法改革基金會備份。
